臺灣臺南地方法院刑事判決　　　　　　　99年度訴字第1673號
公　訴　人　臺灣臺南地方法院檢察署檢察官
被　　　告　邱肇琪
上列被告因違反毒品危害防制條例案件，經檢察官提起公訴（99
年度毒偵字第1298、2031號），被告就被訴事實為有罪之陳述，
本院合議庭裁定由受命法官獨任進行簡式審判程序，判決如下：
    主  文
邱肇琪施用第一級毒品，累犯，處有期徒刑壹年肆月，扣案之第
一級毒品海洛因肆包（驗餘淨重合計壹點公克），均沒收銷
燬之；扣案之注射針筒壹支沒收。又施用第一級毒品，累犯，處
有期徒刑壹年肆月，扣案之含海洛因成分之殘渣袋壹個（轉碼編
號Ｂ00000000），沒收銷燬之；扣案之未含毒品成分之
包裝袋壹個（轉碼編號Ｂ00000000）、注射針筒肆支、
分裝匙貳支，均沒收。應執行有期徒刑貳年貳月，扣案之第一級
毒品海洛因肆包（驗餘淨重合計壹點公克）及含海洛因成分
之殘渣袋壹個（轉碼編號Ｂ00000000），均沒收銷燬之
；扣案之未含毒品成分之包裝袋壹個（轉碼編號Ｂ000000
00）、注射針筒伍支、分裝匙貳支，均沒收。
    事實及理由
一、犯罪事實：
  (一)邱肇琪前於民國八十七年間因施用毒品案件，經本院裁定送
    勒戒處所執行觀察、勒戒後，認有繼續施用毒品之傾向，由
    本院以八十七年度毒聲字第六一九號裁定令入戒治處所施以
    強制戒治，嗣於八十八年三月二十三日停止戒治交付保護管
    束，於八十八年九月十六日戒治期滿，由臺灣臺南地方法院
    檢察署檢察官以八十八年度戒毒偵字第一一一號為不起訴處
    分確定。其於五年內之九十二年間，復因施用第一、二級毒
    品案件，經本院九十二年度訴字第九二三號、九十二年度簡
    字第二六四號分別判處有期徒刑十月、六月確定，並經本院
    九十三年度聲字第二六○號裁定應執行有期徒刑一年三月確
    定，嗣於九十四年三月二十三日縮刑期滿執行完畢後，另再
    犯施用第一、二級毒品案件，經本院九十四年度訴字第一五
    二三號各判處有期徒刑一年、七月，應執行有期徒刑一年五
    月確定，嗣因中華民國九十六年罪犯減刑條例於九十六年七
    月十六日施行，上開徒刑經本院九十六年度聲減字第三六五
    號裁定各減為六月、三月十五日，應執行有期徒刑八月十五
    日確定，於九十六年七月十六日執行完畢。
  (二)詎邱肇琪仍不知悔改，明知海洛因、甲基安非他命分別係毒
    品危害防制條例所規定之第一、二級毒品，不得非法持有、
    施用，竟另基於同時施用第一級毒品海洛因及第二級毒品安
    非他命之犯意，為下列施用毒品犯行：
    1.於九十九年七月三日下午一、二時許，在其位於臺南市安
      平區○○○街五五○號之住處，以針筒注射之方式，同時
      施用第一級毒品海洛因及第二級毒品甲基安非他命一次。
      嗣於同日下午六時二十分許，在其上址住處前，因另案為
      警緝獲時，當場扣得其施用剩下之第一級毒品海洛因四包
      （驗餘淨重合計一‧三三公克）及邱肇琪所有供其施用毒
      品所用之注射針筒一支，並採集其尿液送驗結果，呈嗎啡
      及甲基安非他命陽性反應，而查獲上情。
    2.於九十九年九月二十五日下午四、五時許，在其上址住處
      ，以針筒注射之方式，同時施用第一級毒品海洛因及第二
      級毒品甲基安非他命一次。嗣警方於同年月二十七日下午
      五時十分許，徵得邱肇琪同意搜索上址住處，當場扣得邱
      肇琪所有供其施用毒品所用之注射針筒四支、分裝匙二支
      及含海洛因成分之殘渣袋（轉碼編號Ｂ00000000
      ）、不含毒品成分之包裝袋（轉碼編號Ｂ0000000
      0）各一個，並採集其尿液送驗結果，呈嗎啡及甲基安非
      他命陽性反應，而查獲上情。
二、證據名稱：
  (一)被告邱肇琪於警詢及偵審中之自白。
  (二)長榮大學九十九年七月十九日出具之確認報告及送驗尿液年
    籍對照表各一件（見毒偵字第一二九八號卷第四二頁及第二
    分局警卷第二三頁）。
  (三)法務部調查局濫用藥物實驗室九十九年八月五日調科壹字第
    ○九九二三○一七三四○號鑑定書一件（見毒偵字第一二九
    八號卷第四三頁）。
  (四)警方於九十九年七月三日扣案之被告施用剩下之第一級毒品
    海洛因四包（驗餘淨重合計一‧三三公克）及被告施用毒品
    所使用之注射針筒一支。
  (五)長榮大學九十九年十月八日出具之確認報告、送驗尿液及年
    籍對照表各一件（見毒偵字第二○三一號卷第四○頁及第五
    分局警卷第一一頁）。
  (六)高雄市立凱旋醫院九十九年十二月二十七日出具之高市凱醫
    驗字第一五○五九號濫用藥物成品檢驗鑑定書一件（見本院
    卷第二九頁）。
  (七)警方於九十九年九月二十七日扣案之被告施用毒品所用之注
    射針筒四支、分裝匙二支及含海洛因成分之殘渣袋（轉碼編
    號Ｂ00000000）、不含毒品成分之包裝袋（轉碼編
    號Ｂ00000000）各一個。
  (八)被告前有如犯罪事實所載之於八十八年九月十六日強制戒治
    期滿執行完畢後，又於五年內之九十二年間，再犯施用第一
    、二級毒品案件，被依法追訴處罰等情，有臺灣高等法院被
    告前案紀錄表在卷可佐，顯見其再犯率甚高，原實施之強制
    戒治處分，已無法收其實效，而無五年戒斷期之存在，是被
    告再犯本件施用第一、二級毒品之罪，自應依法追訴處罰（
    最高法院九十五年度台非字第五九、六五號判決意旨及最高
    法院九十七年度第五次刑事庭會議決議內容參照）。
三、論罪科刑：
  (一)按海洛因、甲基安非他命分別係毒品危害防制條例第二條第
    二項第一、二款所明定之第一、二級毒品，不得非法持有、
    施用。核被告上開所為，均係犯毒品危害防制條例第十條第
    一項之施用第一級毒品罪及同條例第十條第二項之施用第二
    級毒品罪。又被告二次施用第一、二級毒品前同時持有海洛
    因、甲基安非他命之低度行為，應為施用之高度行為所吸收
    ，均不另論罪。另被告於警詢、偵查及本院審理中均供承其
    係將海洛因、甲基安非他命同時混在一起以針筒注射施用等
    語（見本院卷第五二頁反面），卷內又別無旁證，足資證明
    被告係分別施用海洛因及甲基安非他命，自應為有利於被告
    之認定，是則被告上開二次所為，均係以一行為同時觸犯上
    開施用第一級毒品罪及施用第二級毒品罪，為想像競合犯，
    應分別從一重之施用第一級毒品罪處斷。
  (二)被告所為上開二件施用毒品犯行，係於不同之時間、地點所
    犯，自屬犯意各別、行為互異，應予分論併罰。又被告有如
    前述之有期徒刑執行完畢紀錄，有前開臺灣高等法院被告前
    案紀錄表可按，其於有期徒刑之執行完畢後五年內，故意再
    犯本案二件有期徒刑以上之施用第一級毒品罪，均為累犯，
    應各依刑法第四十七條第一項之規定加重其刑。
  (三)爰審酌海洛因、甲基安非他命戕害身心，而被告前因施用毒
    品經送觀察勒戒、強制戒治及歷經數次刑罰後，猶不思戒絕
    革除惡習，再為本件犯罪，顯未因前所受觀察勒戒、強制戒
    治處分及歷次刑罰而記取教訓，且其須同時施用二種毒品止
    癮，顯然毒癮程度非輕，如不與社會隔離一段期間，實無法
    戒除毒癮，恐有因毒癮發作另犯他罪，或為購買毒品鋌而走
    險另犯他罪，對社會治安造成一定潛在之危害，兼衡其先前
    歷次毒品科刑紀錄（其最近九十八年度所犯之施用第一、二
    級毒品犯行，業經法院判處有期徒刑八月、八月，應執行有
    期徒刑一年二月確定；其最近九十九年度所犯之施用第一級
    毒品犯行，業經法院判處有期徒刑十月確定）、高中畢業之
    智識程度、家庭經濟狀況、犯罪後態度等一切情狀，就其本
    案二件犯行，分別量處如主文所示之刑，並定其應執行之刑
    。
  (四)扣案之被告施用剩下之第一級毒品海洛因四包（驗餘淨重合
    計一‧三三公克）及含海洛因成份之殘渣袋一個（轉碼編號
    Ｂ00000000），均係違禁物，且係供被告本案二件
    犯罪所用之物，不問屬於犯人與否，應依毒品危害防制條例
    第十八條第一項前段規定，分別在其罪刑項下，宣告沒收銷
    燬之。另警方九十九年七月三日扣案之注射針筒一支及九十
    九年九月二十七日扣案之注射針筒四支、分裝匙二支、不含
    毒品成分之包裝袋（轉碼編號Ｂ00000000）各一個
    ，分係被告所有供其施用或預備供其施用毒品所用之物，業
    據被告供明在卷（見本院卷第五三頁正、反面），爰依刑法
    第三十八條第一項第二款規定，分別在其罪刑項下宣告沒收
    。至警方九十九年九月二十七日扣案之吸食器一個，據被告
    之供述，係其先前施用第二級毒品犯行所用之物（見本院卷
    第五三頁反面、毒偵字第二○三一號卷第三六頁），無證據
    證明與本案犯行有何關聯；該次扣案之不明粉末一包，經檢
    察官送行政院衛生署食品藥物管理局檢驗結果，未檢出安非
    他命、甲基安非他命、ＭＤＭＡ、愷他命、Ｄｉａｚｅｐａ
    ｍ、大麻及海洛因等七種成分，有該局九十九年十一月一日
    ＦＤＡ研字第○九九○○六四二四六號檢驗報告書（見毒偵
    字第二○三一號卷第四三頁）附卷可稽，且被告供稱該粉末
    與其施用毒品犯行無關（見本院卷第五三頁反面），均不得
    宣告沒收之。
四、應適用之法條：刑事訴訟法第二百七十三條之一第一項、第
    二百九十九條第一項前段、第三百十條之二、第四百五十四
    條第一項，毒品危害防制條例第十條第一項、第二項、第十
    八條第一項前段，刑法第十一條前段、第五十五條、第四十
    七條第一項、第五十一條第五款、第三十八條第一項第二款
    。
五、如不服本判決，應於收受本判決後十日內向本院提出上訴書
    狀，並應敘述具體理由。如未敘述上訴理由者，應於上訴期
    間屆滿後二十日內向本院補提理由書狀。
本案經檢察官黃郁如到庭執行職務。
中    華    民    國   100    年    1     月    19    日
                  刑事第八庭    法  官  林欣玲
以上正本證明與原本無異。
                                書記官  鄭佩玉
中    華    民    國   100    年    1     月    19    日
附錄本案論罪科刑法條：
毒品危害防制條例第10條
施用第一級毒品者，處 6 月以上 5 年以下有期徒刑。
施用第二級毒品者，處 3 年以下有期徒刑。